最高法院刑事判決　　　　　　九十六年度台上字第六三０八號
上　訴　人　甲○○
選任辯護人　陳適庸律師
上列上訴人因偽造文書案件，不服台灣高等法院台南分院中華民
國九十五年二月二十二日第二審判決（九十四年度上訴字第三五
二號；起訴案號：台灣嘉義地方法院檢察署九十二年度偵字第二
七三七號），提起上訴，本院判決如下：
    主  文
原判決關於甲○○部分撤銷，發回台灣高等法院台南分院。
    理  由
本件原判決撤銷第一審關於上訴人甲○○部分之科刑判決，改判
仍論處上訴人共同連續公務員明知為不實之事項，而登載於職務
上所掌之公文書，足以生損害於公眾罪刑，固非無見。
惟查：（一）被告以外之人於審判外之言詞或書面陳述，除法律
有規定者外，不得作為證據，刑事訴訟法第一百五十九條第一項
定有明文；此所謂被告以外之人，包括共同被告、共犯、被害人
及告訴人等在內。查第一審卷宗第一卷第九四頁、第一五五頁所
載第一審共同被告魏德耀、江海瑞不爭執事項，係該二人依被告
身分所為之陳述，就上訴人之案件而言，係屬「被告以外之人於
審判外之陳述」，為傳聞證據；另李文松、許耀明、簡芳雄、蕭
嘉源、廖嘉雄在法務部調查局嘉義縣調查站（下稱嘉義縣調查站
）之供述筆錄，係其等依犯罪嫌疑人身分所為之陳述，就上訴人
之案件而言，亦屬「被告以外之人於審判外之陳述」，而為傳聞
證據。乃原判決未說明該等傳聞證據，究竟符合何項法律規定而
具有證據能力，即遽採為認定上訴人犯罪事實之判斷依據，自嫌
理由欠備。（二）訊問被告之筆錄內所載之被告陳述與錄音或錄
影之內容不符者，除筆錄記明因急迫情況而不予連續錄音或錄影
者外，其不符之部分，不得作為證據，此觀刑事訴訟法第一百條
之一第二項規定自明。卷查原審於民國九十五年一月二十三日，
由受命法官於準備程序中勘驗嘉義縣調查站詢問第一審共同被告
魏德耀之錄影帶，其勘驗筆錄記載：「調查員詢問魏德耀：『有
去鄉公所拿空白標單三張到底是向鄉長（指上訴人）或向承辦人
拿？』魏耀德答稱：『不記得了』；調查員再詢問：『你又不是
這三家工程行的負責人，他們拿給你，應該是鄉長有交代？』魏
德耀接著答稱：『應該有交代』；另關於如何借得三家工程行之
比價經過，魏德耀稱：『因為鄉長跟我父親有交情，所以要給他
做，要他去找三家來比價，以符合程序，他是先借『振輝』的牌
，其餘的是『振輝』去找的』。其他問題魏德耀並沒有明白答覆
，並沒有筆錄裡面所記載的『我有事先告知甲○○、我將借用『
大友』等三家比價……，以便讓承辦人員……』」等語。如果無
訛，嘉義縣調查站詢問魏德耀之筆錄所載魏德耀陳述「甲○○交
代本工程承辦人員後，我直接向承辦人員拿取三件本工程空白標
單」、「我尋覓得三家借牌廠商後，我有事先告知甲○○」等語
，即與錄影帶內魏德耀之陳述內容，不相符合，應無證據能力，
乃原判決竟仍採為認定上訴人犯罪事實之判斷依據，亦難謂非違
法。上訴意旨，指摘原判決違背法令，非無理由，應認原判決關
於上訴人部分有撤銷發回更審之原因。又原判決理由說明上訴人
不另為無罪諭知部分，基於審判不可分原則，應併予發回。
據上論結，應依刑事訴訟法第三百九十七條、第四百零一條，判
決如主文。
中　　華　　民　　國　九十六　年　 十一　 月　二十二　日
                      最高法院刑事第十庭
                          審判長法官  謝　俊　雄
                                法官  陳　世　雄
                                法官  魏　新　和
                                法官  吳　信　銘
                                法官  徐　文　亮
      本件正本證明與原本無異
                                      書  記  官
中　　華　　民　　國　九十六　年　 十一　 月  二十七  日
                                                      v
